臺灣臺北地方法院簡易民事判決
110年度店簡字第1378號
原      告  王維彬  

訴訟代理人  石玲慧  
被      告  裕富數位資融股份有限公司


法定代理人  許國興  

訴訟代理人  蘇函威  

            黃盈誠  
            温捷翔  
上列當事人間確認本票債權不存在事件，於民國111年5月11日言
詞辯論終結，本院判決如下：
　　主    文
確認被告所持有如附表所示之本票，對原告之本票債權不存在。
訴訟費用由被告負擔。
    事實及理由
一、原告主張：
(一)被告前執如附表所示之本票乙紙（下稱系爭本票），向鈞院
    聲請裁定准予強制執行（110年度司票字第11915號）。惟系
    爭本票欠缺生效要件。原告提出之購物分期付款申請暨約定
    書(下稱系爭分期付款申請書)及系爭本票上之簽名雖為原告
    所簽，然系爭分期付款申請書上其他欄位都是被告公司人員
    填載，且原告簽名時，系爭本票之金額及發票日均為空白，
    原告亦未授權他人填載，依據票據法第11 條第1項規定，簽
    發系爭本票時未填載應記載事項，該本票自屬無效，原告無
    須負給付票款之責，故被告對原告之本票債權不存在。此外
　　，依系爭分期付款申請書之約定，被告公司是向經銷商收買
    原告之應收帳款，但事實上被告並未如系爭分期付款申請書
    所載，以分期付款方式購買家電，申請書上所載經銷商「王
    思蘋」被告公司經辦人員即訴外人游佳羚要原告寫上的，王
    思蘋為原告之姊姊，其非家電經銷商，被告公司是將款項新
    臺幣（下同）23萬7500元直接匯給原告，可見被告所稱分期
    付款債權讓與乙事與事實不符。
(二)原告先前欲借款20萬元，一位自稱「金主任」之人與原告接
    洽，原告依其要求填載系爭分期付款申請書及本票。惟原告
    僅向被告公司借得18萬7500元，而非系爭本票上記載之34 
    萬800元。當時原告提出欲借款20萬元，金主任卻將金額填
    寫為25萬元，分48期清償，每月還款7100元。然110年5月14
    日實際撥款僅23萬7500元，且隨即要求原告以手續費名義無
    摺存回5 萬元於被告指定之國泰世華及中國信託帳戶，故原
    告僅借得18萬7500元(計算式：23萬7500元－5萬元＝18萬7500
    元)，又原告於同年7 月20日已還款1萬4200元，故縱系爭本
    票據有效力，被告之債權金額亦僅餘17萬3300元。
(三)為此，爰提起確認本票債權不存在之訴，並聲明：
　1.先位聲明：確認被告所持有之系爭本票，對原告之本票債權
    不存在。
　2.備位聲明：確認被告所持有之系爭本票，對原告之本票債權
    逾17萬3300元之部分不存在。
二、被告則以下列情詞置辯：
(一)原告簽發系爭本票係因其向經銷商購買家電，並向被告公司
    申辦分期付款，約定自110年6月14日起至114年5月14日止，
    分48期攤還，每月還款7100元，後因被告公司提供客戶降利
    率優惠，原告應付款金額降至33萬9896元(前47期×每期期款
    7100元＋末1期×末期期款6196元；其中本金25萬元，分期服
    務及手續費8萬9896元)。
(二)被告是以分期付款向王思蘋購買家電，系爭分期付款申請書
    上記載之游佳羚為被告公司員工，原告所稱之金主任非被告
    公司之員工，系爭分期付款申請書亦無關於此人之記載，原
    告指稱其收取費用等行為，實與被告無關。且依票據法第11
    條之立法理由以及實務見解，票據行為得為代理，空白授權
    票據乃法之所許。
(三)聲明：請求駁回原告之訴；訴訟費用由原告負擔。
三、按確認法律關係之訴，非原告有即受確認判決之法律上利益
    者，不得提起之。確認證書真偽或為法律關係基礎事實存否
    之訴，亦同。民事訴訟法第247 條第1 項定有明文。被告持
    系爭本票向本院聲請本票裁定，經本院以110 年度司票字第
    11915 號裁定准予強制執行乙節，有該裁定在卷可稽，是系
    爭本票既由被告持有且已行使票據權利，而原告否認被告之
    本票債權存在，顯然兩造就系爭本票債權存在與否已發生爭
    執，是原告在法律上之地位已陷於不安狀態，且此種不安之
    狀態，能以確認判決將之除去，故原告提起本確認訴訟，有
　　即受確認判決之法律上利益，應予准許。
四、得心證之理由：
　　原告主張被告持系爭本票向本院聲請裁定准予強制執行等情
    ，為被告所不爭執，並有系爭本票裁定、本院依職權調取之
    110 年度司票字第11915 號案卷可佐，原告此部分之主張堪
    信為真實。另原告主張系爭本票債權不存在，並提出其與自
    稱「金主任」之人之對話紀錄、分期付款申請書、原告之第
    一銀行帳戶存摺明細、存款憑條等件為證，然為被告否認，
    並以前詞置辯，是本件之爭點為：系爭本票是否有效？被告
    對原告之本票債權是否存在？經查：
(一)系爭本票是否有效？
    1.按票據法第11條第1 項固規定，欠缺該法所規定票據上應
      記載事項之一者，其票據無效。但此項規定，並不否定空
      白票據補充權之存在。又空白票據仍為有價證券之一種，
      並不失其流通性。本件系爭支票發票之月份，縱係上訴人
      即執票人所補填，但上訴人之補充行為，倘係出於票據行
      為人之授權，尚難認該票據無效（最高法院71年度台上
      字第1474號判決意旨參照）。又票據上應記載之事項，如
      未記載，其票據固屬無效，但發票人得授權第三人補填，
      完成票據行為，且授權執票人填載票據上應記載之事項，
      包括絕對應記載事項及相對應記載事項（最高法院70年度
      臺上字第4447號判決、67年臺上字第3896號判例意旨可參
      ）。亦即票據上應記載之事項，非不得授權他人為之。且
      票據上應記載之事項，除簽名外，其餘發票日期、金額，
      發票人不自行填寫，囑託他人填載，以完成發票行為，亦
      為社會常見之簽發票據型態。
    2.經查，被告對於系爭本票之票載金額及發票日，並非原告
      本人書寫，而係由被告公司嗣後所填寫之事實，並不爭執
      ，堪以認定。而原告雖否認曾授權被告填載，惟系爭分期
      付款申請書約定事項第八點記載：「甲方及其連帶保證人
      同意特別授權如下：(一)甲方及其連帶保證人同意裕富公
      司將款項撥入甲方與乙方所指定之帳戶時，授權裕富公司
      及其指定人填載本票發票日(即撥款日)及本票金額(即分
      期總額)、付款地，甲方及其連帶保證人絕無異議」，有
      上開申請書在卷可參（本院卷第89頁），足認系爭本票業
      經發票人即原告授與代理權，委由被告自行填載系爭本票
      之發票日及金額，故原告此部分主張應不足採，堪認系爭
      本票為有效之票據。
(二)被告所持系爭本票，對原告之本票債權是否存在?
　  1.按本票固為無因證券，票據債務人不得以自己與發票人或
      執票人前手間所存在之抗辯事由，對抗執票人。然發票人
      非不得以自己與執票人間所存之抗辯事由對抗執票人，此
      觀諸票據法第13條本文規定之反面解釋可明。又如發票人
      提出其基礎原因關係不存在之對人抗辯，執票人自應就該
      基礎原因關係存在之積極事實，負舉證責任（最高法院81
      年度台上字第879 號、87年度台上字第1601號判決要旨參
      照）。本件原告為系爭本票之發票人，票載受款人則為被
      告，有系爭本票在卷可稽（本院卷第89頁），堪認兩造間
      屬直接前後手關係，依前揭說明，原告自得以其與被告間
      原因關係之抗辯事由對抗被告。
    2.經查，本件被告係以受讓分期付款債權之名，請求被告簽
      發系爭本票，此為兩造所不爭執。而原告主張其事實上未
      向經銷商購買家電，亦無申請分期付款之情形，故被告未
      受讓債權，兩造間就系爭本票之原因關係不存在乙節，為
      被告所否認，依上開說明，自應由被告就其有受讓經銷商
      對原告之分期付款債權之事實存在，先負舉證之責任。惟
      觀諸系爭分期付款申請書，其上「經銷商填寫欄」並未記
      載經銷商名稱、電話等相關聯絡資訊（本院卷第89頁），
      而被告對於「經銷商填寫欄」上所載「王思蘋」實為原告
      之姊姊，且被告並未將帳款給付予經銷商，用以清償商品
      價款，而係逕將相關款項匯入原告帳戶等事實不爭執（本
      院111年5月11日言詞辯論筆錄），足認本件確無分期付款
      買賣契約存在，被告自無從受讓分期付款價金債權，則原
      告主張兩造間就系爭本票之原因關係不存在，自屬有據。
（三）從而，原告請求確認被告所持有之系爭本票，對原告之本
      票債權不存在，為有理由，應予准許。　　　
五、末按訴之預備合併，必先位之訴無理由，法院始應就備位之
    訴為裁判。如先位之訴有理由，法院即無庸就備位之訴為裁
    判。因本件原告先位之訴為有理由，本院即無庸再就原告之
　　備位請求予以論述或為准駁之諭知，附此敘明。　　
六、本件事證已臻明確，兩造其餘主張、陳述及所提之證據暨攻
    擊防禦方法，經本院斟酌核與判決結果不生影響，爰不逐一
　　論述，併此敘明。
七、本件雖係適用簡易訴訟事件所為被告敗訴之判決，然本件判
    決性質上不適宜為假執行，爰不依職權宣告假執行，附此敘
　　明。
八、訴訟費用負擔之依據：民事訴訟法第78條。
中　　華　　民　　國　　111 　年　　5 　　月　　30　　日
                  臺灣臺北地方法院新店簡易庭　　
                              法  官　張淑美 
以上正本係照原本作成。
對於本件判決如有不服，應於收受送達後20日內向本院提出上訴
書狀，上訴於本院合議庭，並按他造當事人之人數附具繕本。
中　　華　　民　　國　　111 　年　　5 　　月　　30　　日
                              書記官  馮姿蓉 
附表：　　
發票人 發票日 到期日 金額(新臺幣) 王維彬 110年5月14日 110年6月14日 34萬800元